臺灣士林地方法院刑事判決　　　　　　　100年度易字第490號
公　訴　人　臺灣士林地方法院檢察署檢察官
被　　　告　邱健彰
上列被告因詐欺案件，經檢察官提起公訴（100 年度偵字第3231
、3353號），因被告所犯為死刑、無期徒刑、最輕本刑為3 年以
上有期徒刑或高等法院管轄第一審案件以外之罪，且於準備程序
進行中，被告先就被訴事實為有罪之陳述，經本院合議庭裁定進
行簡式審判程序，本院判決如下：
    主  文
邱健彰幫助意圖為自己不法之所有，以詐術使人將本人之物交付
，處拘役伍拾日，如易科罰金，以新台幣壹仟元折算壹日。
    事  實
一、邱健彰明知金融機構帳戶為個人信用之表徵，且申請開立金
    融帳戶並無任何特殊限制，任何人只要有些許款項，均可自
    行至不同金融機構申請開立多數帳戶使用，並預見將自己持
    用之帳戶提款卡及密碼交付他人使用，可能因此供不法詐騙
    份子利用以詐術使他人將款項匯入後，再予提領使用，因而
    幫助他人從事詐欺取財之目的，竟基於幫助他人詐欺取財之
    不確定故意，於民國99年12月16日下午2 時許，在臺北市中
    正區臺北車站，將其所有於華南商業銀行華江分行開設帳號
    000000000000號帳戶（下稱本案帳戶）之提款卡及密碼，交
    付真實身分不詳、自稱「吳經理」之成年人指派之身分不詳
    成年男子。嗣陳玟潔等人於下列時間遭受詐騙，將款項匯入
    本案帳戶，始知受騙：
（一）陳玟潔於99年12月16日晚間8 時27分許，在位於新北市樹
      林區之住處，接獲身分不詳之成年人來電，佯稱陳玟潔於
      99年11月間在雅虎奇摩網站購買衣物，因客服人員誤將付
      款方式設定為分期付款，須依指定方式解除設定等情，致
      陳玟潔陷於錯誤，於同日晚間前往位於新北市○○區○○
      街之郵局，依指示操作該郵局設置之自動提款機，於同日
      晚間9 時37分許，將新台幣（下同）1 萬2,178 元匯入本
      案帳戶。
（二）陳國毅於99年12月16日晚間7 時36分許，在位於桃園縣八
      德市之住處，接獲身分不詳之成年人來電，佯稱為奇摩購
      物網站之服務人員，因陳國毅先前購物時，誤將付款方式
      設定為分期付款，須依指定方式解除設定等情，致陳國毅
      陷於錯誤，依指示操作設置於桃園縣八德市之自動提款機
      ，於同日晚間8 時10分許，將2 萬9,989 元（另支付手續
      費17元）匯入本案帳戶。
（三）陳盈彰於99年12月16日下午4 時30分許，接獲身分不詳之
      成年人來電，佯稱為滄海書局服務人員，因陳盈彰先前購
      物時，誤將付款方式設定為分期付款，須依指定方式解除
      設定等情，致陳盈彰陷於錯誤，於99年12月16日晚間及99
      年12月17日凌晨，分別前往臺南縣鹽水鎮○○路之便利商
      店及臺南市○○路101 號之第一銀行，均依指示操作上開
      便利商店及銀行設置之自動提款機，於99年12月16日晚間
      9 時28分及99年12月17日凌晨0 時26分許，先後將2 萬
      9,989 元及2 萬9,978 元（起訴書誤載為2 萬9,989 元）
      匯入本案帳戶，始知受騙。
二、案經臺北市政府警察局士林分局報請臺灣士林地方法院檢察
    署檢察官偵查起訴。
    理  由
壹、程序事項
    被告邱健彰所犯者非為死刑、無期徒刑、最輕本刑為3 年以
    上有期徒刑之罪或高等法院管轄第一審案件，其於準備程序
    進行中，先就被訴事實為有罪之陳述，經告知其簡式審判程
    序之旨，並聽取公訴人、被告之意見後，本院合議庭依刑事
    訴訟法第273 條之1 第1 項之規定，裁定由受命法官獨任以
    簡式審判程序進行本案之審理。
貳、實體事項
一、事實認定部分
    上開事實，業據被告於本院審理時坦承不諱，復經證人陳玟
    潔、陳國毅及陳盈彰證述明確，另有陳玟潔、陳國毅、陳盈
    彰提供之匯款資料、本案帳戶之存摺影本、華南商業銀行華
    江分行100 年1 月17日華江存字第100037號函檢附本案帳戶
    之基本資料及交易往來明細在卷可稽，應堪認定。復按在金
    融機構開立帳戶、請領存摺及提款卡使用，係針對個人身分
    之社會信用而予以資金流通，具有強烈之屬人性格，而金融
    帳戶作為個人理財之工具，申請開設並無任何特殊之限制，
    一般民眾均得以存入最低開戶金額之方式申請使用，且同一
    人得在不同之金融機構申請數個存款帳戶使用，乃眾所週知
    之事實，被告為成年人，具有高中肄業之學歷，且有相當之
    工作經驗，業經被告供述在卷，則其對於上情當無不知之理
    ；又依一般人之社會經驗，若遇他人捨以自己名義申請帳戶
    ，反向他人蒐集金融帳戶使用，衡情應對該帳戶是否供合法
    使用一節有所懷疑，且近年詐騙集團犯案猖獗，利用帳戶掩
    飾、隱匿詐財贓款之事，迭有所聞，被告就此即無不知之理
    ，況被告陳稱其將本案帳戶之提款卡及密碼交予身分不詳之
    成年男子時，確懷疑本案帳戶可能遭不法使用等情，足信被
    告就其將本案帳戶之提款卡及密碼交予身分不詳之成年男子
    使用，可能因而幫助他人從事詐欺取財之目的應已有所預見
    ，竟仍將前開帳戶之提款卡及密碼交予「吳經理」指派之成
    年男子，顯有容認發生之本意，是以被告確有幫助前開取得
    帳戶之人，利用其提供之帳戶詐欺取財之不確定故意甚明，
    事證明確，被告犯行應堪認定。
二、論罪科刑部分
（一）按刑法上之幫助犯，係對於犯罪與正犯有共同之認識，以
      幫助之意思，對於正犯資以助力，而未參與犯罪行為者而
      言，如未參與實行構成要件之行為，且係出於幫助之意思
      ，提供助力，即屬幫助犯，而非共同正犯（最高法院49年
      台上字第77號判例可資參照）。本件被告基於幫助之犯意
      ，將前揭帳戶之提款卡及密碼交予「吳經理」指派之成年
      男子，致真實身分不詳之成年人對陳玟潔、陳國毅及陳盈
      彰施以詐術，使陳玟潔、陳國毅及陳盈彰陷於錯誤，將前
      開數額之金錢匯入本案帳戶內，而為他人之詐欺取財行為
      提供助力，核被告所為，係犯刑法第30條第1 項、第339
      條第1 項之幫助詐欺取財罪。
（二）被告將本案帳戶之提款卡及密碼交付予身分不詳之成年人
      ，使陳玟潔、陳國毅及陳盈彰遭受詐騙，將金錢匯入本案
      帳戶內，因被告係以一幫助行為，幫助他人為數個犯罪行
      為，故就被告上開所為，應依刑法第55條想像競合之規定
      ，論以一罪。
（三）被告基於幫助之犯意為上開犯行，為幫助犯，爰依刑法第
      30條第2 項之規定，按正犯之刑減輕之。
（四）爰審酌被告得以預見將帳戶交付他人使用，可能因此幫助
      詐騙集團遂行詐欺取財之犯行，竟為圖不法利益，將本案
      帳戶之提款卡及密碼交付予他人，致被害人受有損害，並
      使犯罪追查趨於複雜，影響社會正常交易安全及秩序非微
      ，又被告於本院審理時坦承犯行，犯後態度尚屬良好，且
      前無犯罪紀錄等一切情狀，量處如主文所示之刑，並諭知
      易科罰金之折算標準。
據上論斷，應依刑事訴訟法第273 條之1 第1 項、第299 條第1
項前段，刑法第339 條第1 項、第55條、第30條、第41條第1 項
前段，刑法施行法第1 條之1 ，判決如主文。
本案經檢察官陳雅瑩到庭執行職務。
中    華    民    國   100    年    12    月    22    日
                  刑事第八庭法  官  邰婉玲
以上正本證明與原本無異。
如不服本判決，應於收受送達後10日內，向本院提出上訴書狀，
並應應敘述具體理由。其未敘述上訴理由者，應於上訴期間屆滿
後20日內向本院補提理由書（均須按他造當事人之人數附繕本）
「切勿逕送上級法院」。
中    華    民    國   100    年    12    月    23    日
                            書記官  謝金宏
附錄論罪科刑法條：
中華民國刑法第339 條第1 項（普通詐欺罪）
意圖為自己或第三人不法之所有，以詐術使人將本人或第三人之
物交付者，處5 年以下有期徒刑、拘役或科或併科1 千元以下罰
金。